臺灣高雄地方法院刑事判決　　　　　　　　　　　　九十二年度交易字第三三六號
　　公　訴　人　臺灣高雄地方法院檢察署檢察官
　　被　　　告　戊○○
右列被告因過失致死案件，經檢察官提起公訴（九十二年度調偵字第八一０號），嗣
因被告就被訴事實為有罪之陳述，並聽取當事人之意見後，改依簡式審判程序審理，
本院判決如左：
    主  文
戊○○因過失致人於死，處有期徒刑伍月，如易科罰金，以佰元（即新臺幣玖佰元
）折算壹日。
    事  實
一、戊○○於民國九十二年七月三日八時許，自味全公司路竹分公司冷凍食品廠值勤
    大夜班下班後，駕駛車牌號碼為ＵＷ─二五一九號自小客車返家，於同日八時十
    五分許，途經岡山鎮○○○路，由北往南方向行駛，駛至上開路段與仁壽路口附
    近之「潔美洗車場」前，其原應注意汽車駕駛人應注意車前狀況，且隨時採取必
    要安全措施。而依當時天候晴，日間自然光線，道路乾燥柏油路面，無缺陷，無
    障礙物且視距良好，並無不能注意之情事，竟疏於注意，致其駕駛之上開自小客
    車右前車頭，撞擊同向行駛於其前方，亦疏未注意在未劃設慢車道之道路，未靠
    右側路邊行駛，而侵入快車道，由李秀文騎乘之腳踏車車尾，使李秀文自該自小
    客車右前擋風玻璃處彈出倒地，致受有頭部外傷而顱內出血之傷害，經送醫急救
    不治死亡。戊○○於肇事後，對於未發覺之犯罪，自動打電話報警，且留在事故
    現場主動向前往處理事故之警員坦承肇事，並接受裁判。
二、案經李秀文之子丙○○訴由高雄縣政府警察局岡山分局報告偵辦及本署檢察官自
    動檢舉偵查起訴。
    理  由
一、按本件被告所犯係死刑、無期徒刑、最輕本刑為三年以上有期徒刑以外之罪，其
    於準備程序就前揭被訴事實為有罪之陳述，經受命法官告知簡式審判程序之旨，
    並聽取其與公訴人之意見後，本院認無不得或不宜改依簡式審判程序進行之處，
    爰依刑事訴訟法第二百七十三條之一第一項、第二百八十四條之一，裁定本件由
    受命法官獨任進行簡式審判程序，合先敘明。
二、訊據被告對於右揭時、地駕駛上開自小客車肇事致被害人李秀文死亡乙情，於警
    詢、偵查中及本院審理時坦承不諱，本院另審酌：
  (一)本件被害人確係因本件車禍致受有頭部外傷而顱內出血，不治死亡之事實，已經
    臺灣高雄地方法院檢察署檢察官督同法醫師相驗明確，有相驗屍體證明書、驗斷
    書及勘驗筆錄各乙份附卷可憑。
  (二)按「汽車行駛時，駕駛人應注意車前狀況及兩車併行之間隔，並隨時採取必要之
    安全措施。」、「慢車應在劃設之慢車道上靠右順序行駛，在未劃設慢車道之道
    路，應靠右側路邊行駛。．．慢車不得侵入快車道．．行駛。」，此道路交通安
    全規則第九十四條第三項、第一百二十四條第第二、三項分別定明文。經查，大
    義二路並未劃設慢車道，有卷存道路交通事故現場圖可資證明；又案發現場無煞
    車痕跡，被告車輛之方向燈碎片位置，係在北向南內外車道間，即於近內側快車
    道約三十公分處起，延伸至內側快車道，長約三．五公尺，寬約０．七公尺，有
    警卷所存道路事故現場蒐證相片四十一幀、道路交通事故現場圖一紙、交通事故
    現場勘驗圖一紙及道路交通事故調查報告表一紙可參，可知車禍撞擊點，應係於
    大義二路北向南，於上開道路交通事故現場圖所示碎片掉落處前方之內外車道間
    。再案發當時，天候晴，日間自然光線，道路乾燥柏油路面，無缺陷，無障礙物
    且視距良好，亦有上開道路交通事故調查報告表一紙可證，故依當時之情形，無
    不能注意之情事，被告竟疏於注意車前狀況，而不慎撞及被害人，致被害人因此
    死亡，其有過失，已甚為明顯，此有臺灣省高屏澎區車輛行車事故鑑定委員會九
    十三年二月二十日高屏澎鑑字第九三０二七八號函暨鑑定意見書，亦與本院持相
    同之看法，有該會函附鑑定意見一紙在卷可參。
  (三)至告訴人丙○○於本院審理時指述：被害人李秀文於案發時係靠右側路邊行駛云
    云，然證人乙○○於本院審理時證述：「我從大義二路我家出去的時候，看到的
    時候已經撞上去，被害人彈上去再摔下來。」、「至於腳踏車確實的位置我不確
    定。」、「（問：就被告及被害人行車的方向有無看到？）沒有，我看到的時候
    已經撞下去了。」等語（見九十三年五月二十八日審判筆錄），又證人丁○○於
    本院審理時證述「我當時有聽到『阿』一聲，我轉過頭看，被招牌擋住，我看到
    的時候，被告已經下車。」、「（問：依你陳述的意思，你是否有看見案發現場
    被告及被害人行經的方向？）我沒看到。」、「（問：你出來看的時候，腳踏車
    倒地的位置是否就是相片上的位置？）我沒有注意到腳踏車是否在這個位置。」
    等語（見本院九十三年六月十一日審判筆錄），均無從證明案發當時被害人之行
    駛動向，亦無法證明如警卷所存腳踏車之位置未經移動，自無從依警卷照片所存
    腳踏車位置係倒於道路右側路邊，即為被告不利之認定。況車禍現場腳踏車已經
    移動，亦有道路交通事故現場圖一紙可參，益徵告訴人丙○○上開指述，顯無可
    採。
  (四)綜上所述，被告就本件車禍之發生確有過失行為，且其過失行為確使被害人因而
    死亡，是被告之過失行為與被害人之死亡結果間，應有相當因果關係。雖本件被
    害人亦疏未注意在未劃設慢車道之道路，騎乘慢車未靠右側路邊行駛，而侵入快
    車道，亦有過失，然仍不得解免被告之責。職是本件事證明確，被告之犯行應堪
    認定。
三、核被告所為，係犯刑法第二百七十六條第一項過失致人於死罪。又被告於肇事後
    ，留在事故現場，對於未發覺之犯罪，主動向處理事故之警員告知其係駕車肇事
    者，並接受本院裁判，業據證人即現場處理員警甲○○於本院審理時證述明確（
    見本院九十三年五月七日審判筆錄），並有被告行動電話通話明細單總覽一紙附
    卷可證，故被告已符合自首之要件，依刑法第六十二條前段規定，減輕其刑。本
  院審酌被告並無任何前科紀錄，有本院被告院內索引卡紀錄表及臺灣高等法院被
    告全國前案紀錄表各乙份在卷可按，素行良好，雖其駕車過失致人於死，固屬不
    該，惟本件事故之發生，被害人李秀文亦應負相當之過失責任，且被告亦有意願
    賠償被害人家屬之損害，然告訴人丙○○於檢察官轉介調解後，經高雄縣岡山鎮
    公所三次調解，告訴人丙○○於第二、三次均未到場，有偵查卷存高雄縣岡山鎮
    公所九十二年九月十九日岡鎮行字第０九二００二００二０五號函可資證明，及
    被告犯後坦承犯行，態度良好等一切情狀，量處如主文所示之刑，並諭知易科罰
    金折算標準，以示懲戒。
四、據上論斷，應依刑事訴訟法第二百七十三條之一第一項、第二百八十四條之一、
    第二百九十九條第一項前段，刑法第二百七十六條第一項、第六十二條前段、第
    四十一條第一項，罰金罰鍰提高標準條例第一條前段，判決如主文。
中      華      民      國    九十三    年      七      月      六      日
                                  臺灣高雄地方法院刑事第十三庭
                                      法  官  曾吉雄
右正本證明與原本無異。
如不服本判決，應於判決送達後十日內，向本院提出上訴狀。
                                      書記官   唐美玲
中    華    民    國    九十三    年      七       月         六       日
附錄本判決論罪科刑所依據之法條：
刑法第二百七十六條第一項：
因過失致人於死者，處二年以下有期徒刑、拘役或二千元以下罰金。
